【裁判字號】    98,交易,67
【裁判日期】    981130
【裁判案由】    過失傷害
【裁判全文】
臺灣彰化地方法院刑事判決              98年度交易字第67號
公  訴  人  臺灣彰化地方法院檢察署檢察官
被      告  乙○○
上列被告因過失傷害案件，經檢察官提起公訴（98年度偵字第15
07號），本院判決如下：
    主  文
乙○○因過失傷害人致重傷，處有期徒刑伍月，如易科罰金，以
新臺幣壹仟元折算壹日。
    事  實
一、乙○○於民國97年7月29日16時許，駕駛車牌號碼QT-2589號
    自用小客車，從彰化縣彰化市開往秀水鄉，沿秀水鄉○○路
    方向由北往南方向行駛，於同日17時30分許，途經彰水路與
    平安街口時，原應注意車輛行駛時之車前狀況，隨時採取必
    要之安全措施，且依當時天候晴、日間自然光線明亮、三岔
    路口、柏油路面、乾燥、無缺陷、無障礙物，光線、路況及
    視距均良好等情形，又無不能注意之情事，竟疏於注意及此
    ，於通過上開交岔路口時，適有丙○○騎乘車牌號碼FR3-68
    7號機車，由南往北，欲從彰水路左轉平安街時，丙○○亦
    疏未注意轉彎車應暫停讓直行車先行，乙○○因未注意車前
    狀況，故未能發現丙○○騎機車欲通過該路口，致其所駕駛
    之上開自用小客車不慎撞及丙○○所騎乘之機車，丙○○當
    場人車倒地，受有頭部外傷合併顱內出血、呼吸衰竭合併氣
    管切開造口術後之傷害，經送醫治療後，乃呈重度失智之心
    神喪失狀態，迄今仍無法復原，日常生活尚須仰賴他人照顧
    ，於98年8月20日，經本院宣告禁制產，顯受有重大難治之
    傷害。乙○○於肇事後，立即託其友人打電話報警，並在現
    場等候員警處理，向該管員警自首而接受裁判。
二、案經丙○○之夫甲○○訴由彰化縣警察局鹿港分局報請臺灣
    彰化地方法院檢察署檢察官偵查起訴。
    理  由
一、按被告以外之人於審判外之言詞或書面陳述，除法律有規定
    者外，不得作為證據，刑事訴訟法第159 條第1 項固定有明
    文，惟被告以外之人於審判外之陳述，雖不符合同法第159
    條之1 至第159 條之4 規定，但經當事人於審判程序同意作
    為證據，法院審酌該言詞陳述或書面陳述作成時之情況，認
    為適當者，亦得為證據，當事人、代理人或辯護人於法院調
    查證據時，知有第159 條第1 項不得為證據之情形，而未於
    言詞辯論終結前聲明異議者，視為有前項之同意，此觀同法
    第159 條之5 規定即明。查本判決後開引用各該被告以外之
    人於審判外之陳述（包含書面陳述），皆屬傳聞證據，惟當
    事人雖知上開證據資料為傳聞證據，但於本院準備程序及審
    判期日中均表示同意或無意見而不予爭執，且迄至言詞辯論
    終結前亦未再聲明異議，本院審酌上開證據資料記載方式及
    外觀，認其製作時之情況尚無違法不當等瑕疵，且與本案具
    有關連性，認為以之作為證據應屬適當，揆諸前開規定，爰
    逕依刑事訴訟法第159 條之5 規定，認前揭證據資料均有證
    據能力，合先敘明。
二、上揭犯罪事實，業據被告乙○○於警、偵訊及本院審理時均
    坦承不諱，核與證人甲○○於警詢、偵查中及本院審理時所
    為證述之情節大致相符，此外，復有道路交通事故現場圖、
    道路交通事故調查報告表（一）、（二）、汽車煞車距離與
    行車速度及道路摩擦係數對照表、現場照片共10幀在卷可稽
    ，足徵被告之自白確與事實相符，洵堪採信。又被害人丙○
    ○確因本件車禍受有頭部外傷合併顱內出血、呼吸衰竭合併
    氣管切開造口術後之傷害，此有童綜合醫院診斷書存卷可參
    ，而丙○○目前仍言語混亂、肢體乏力，日常生活仍需他人
    協助照護，腦功能損傷遺留明顯障礙，需長期他人照護及復
    建治療；另於98年8月5日進行精神鑑定，結果呈現重度失智
    ，已達心神喪失狀態。由於病程已達慢性化，日後認知功能
    之恢復可能極其有限，此有童綜合醫療社團法人童綜合醫院
    98年6月24日（98）童醫字第0814號函、行政院衛生署彰化
    醫院98年10月21日彰醫病字第0980007982號函在卷可考，被
    害人因此而經本院家事庭以98年度禁字第121號裁定宣告禁
    治產確定，亦有上開民事裁定1份附卷可憑，足見其所受之
    傷害，實屬重大難治之重傷害程度至明。
三、按汽車行駛時，駕駛人應注意車前狀況，並隨時採取必要之
    安全措施，道路交通安全規則第94條第3項定有明文，被告
    既然駕駛汽車上路，依法自應負有前開注意義務，況本件事
    故發生當時天候晴、光線為日間自然光、路面鋪設柏油、乾
    燥、無缺陷、無障礙物，天候、光線、視距及路況均屬良好
    ，為前開道路交通事故調查表所明載，被告亦自承其意識清
    楚，所駕車輛機件正常，並無不能注意之情事，詎其竟疏於
    注意以致肇事，顯已違反前開保護他人之交通法規，自有過
    失，甚為明確。又被害人確因本件車禍而受有前述之重傷害
    ，則被害人之上開重傷害結果與被告之過失行為間，具有相
    當因果關係甚明。綜上，本件事證明確，被告過失犯行堪以
    認定，應依法論科。
四、核被告所為，係犯刑法第284 條第1 項後段之過失致重傷害
    罪。起訴意旨認被告係涉犯刑法第284條第1項前段普通過失
    傷害罪，疏未審酌被害人所受傷害已達重傷程度，尚有未洽
    ，惟因二者基本社會事實同一，爰依法變更起訴法條。又被
    告於肇事後仍停留現場，在未被有偵查犯罪職權之公務員發
    覺前，向前往處理車禍之彰化縣警察局交通警察隊鹿港分隊
    警員郭元章自首犯罪，坦承肇事而接受裁判，此有彰化縣政
    府警察局道路交通事故肇事人自首情形紀錄表1紙附卷可憑
    ，爰依刑法第62條前段規定減輕其刑。爰審酌被告駕車行經
    路口，疏未注意車前狀況逕行通過，致釀本件車禍而導致被
    害人受有重傷，衡酌被害人身心痛苦程度及其家屬照料親人
    之憂心勞累，自應受有相當程度之刑事非難，惟考量被告素
    行尚佳，有其臺灣高等法院被告前案紀錄表1份可稽，且就
    本件事故之發生，被害人亦同有轉彎車未讓直行車先行之過
    失，暨考量被告之智識程度、生活狀況，其犯後已坦承犯行
    ，並已賠償告訴人新台幣50餘萬元，雖因能力有限，未能與
    告訴人達成和解，惟犯後態度仍不可不謂良好等一切情狀，
    量處如主文所示之刑，並諭知易科罰金之折算標準，以示懲
    儆。
據上論斷，應依刑事訴訟法第299 條第1 項前段、第300 條，刑
法第284 條第1 項後段、第62條前段、第41條第1 項前段，刑法
施行法第1 條之1 ，判決如主文。
本案經檢察官趙冠瑋到庭執行職務。
中    華    民    國    98    年    11    月    30    日
                  刑事第九庭    法      官  葛永輝
以上正本證明與原本無異。
如不服本判決應於收受判決後10日內向本院提出上訴書狀，並
應敘述具體理由。其未敘述上訴理由者，應於上訴期間屆滿後
20日內向本院補提理由書(均須按他造當事人之人數附繕本)
「切勿逕送上級法院」。
告訴人或被害人對於判決如有不服具備理由請求檢察官上訴者，
其上訴期間之計算係以檢察官收受判決正本之日期為準。
中    華    民    國    98    年    11    月    30    日
                                書  記  官  吳曉玟
附錄本案論罪科刑法條全文：
中華民國刑法第284條
（過失傷害罪）
因過失傷害人者，處6 月以下有期徒刑、拘役或5 百元以下罰金
，致重傷者，處1 年以下有期徒刑、拘役或5 百元以下罰金。
從事業務之人，因業務上之過失傷害人者，處1 年以下有期徒刑
、拘役或1 千元以下罰金，致重傷者，處3 年以下有期徒刑、拘
役或2 千元以下罰金。


司法院資訊處製作；財團法人民間司法改革基金會備份。
